臺灣新竹地方法院民事裁定
                                   109年度消債更字第72號
聲  請  人
即債務人    張宸宇


代  理  人  李典穎律師
上列當事人因消費者債務清理事件聲請更生，本院裁定如下：
    主  文
債務人甲○○自中華民國一百零九年十二月三十一日十七時起開始
更生程序。
命司法事務官進行本件更生程序。
    理  由
一、按協商或調解成立者，債務人不得聲請更生或清算。但因不
    可歸責於己之事由，致履行有困難者，不在此限；本條例施
    行前，債務人依金融主管機關協調成立之中華民國銀行公會
    會員，辦理消費金融案件無擔保債務協商機制與金融機構成
    立之協商，準用前2 項之規定；次按，債務人不能清償債務
    或有不能清償之虞者，得依本條例所定更生或清算程序，清
    理其債務，消費者債務清理條例（下稱：消債條例）第 151
    條第7 項、第9 項、第3 條分別定有明文。又前開法律規定
    之「但因不可歸責於己之事由，致履行有困難者，不在此限
    」，其立法意旨係基於債務清償方案成立後，應由債務人誠
    實遵守信用履行協商還款條件，惟於例外情形下發生情事變
    更，在清償期間收入或收益不如預期，致該方案履行困難甚
    或履行不能，因不可歸責於己之事由時，則仍能聲請更生或
    清算。又法院開始更生程序之裁定，應載明其年、月、日、
    時，並即時發生效力。法院開始更生或清算程序後，得命司
    法事務官進行更生或清算程序，必要時得選任律師、會計師
    或其他適當之自然人或法人1人為監督人或管理人，復為同
    條例第45條、第16條第1項所明定。 
二、本件聲請意旨略以：
    聲請人前有不能清償債務之情事，而積欠債務總計291萬0,5
    80 元，聲請人前於107年11月間於本院與最大債權銀行即板
    信商業銀行股份有限公司成立調解，雙方以債務分180 期、
    零利率，每期清償1,753 元達成協議，惟後因債務人遭其他
    債權人聲請強制執行扣薪，無力同時負擔清償等情，不得已
    而調解毀諾。為此，爰依消債條例請求裁定准許更生等語。
三、經查：
(一)、聲請人主張積欠債務總額291萬0,580元，且於提出本件更
      生之聲請前，曾於本院與最大債權銀行即板信商業銀行股
      份有限公司成立調解，惟後因債務人遭其他債權人聲請強
      制執行扣薪，無力同時負擔清償，不得已而調解毀諾等情
      ，此有調解程序筆錄附於本院107年度司消債調字第147號
      案卷（見調解卷第39頁），業經本院依職權調閱上開案卷
      查核屬實，從而，聲請人既曾與銀行債權人進行前置調解
      成立，復因不可歸責於己之事由致履行顯有重大困難而毀
      諾，其聲請更生程序，本院自應綜合聲請人目前全部收支
      及財產狀況，評估是否已不能維持符合人性嚴之最基本生
      活條件，而有「不能清償或不能清償之虞」等情。
(二)、聲請人主張現無固定工作，每月僅有領取失業給付，加上
      小孩補助款之百分之十約28,430元，但失業給付僅能領到
      109年10月，伊打算找公司作業員工作，月薪22000元至28
      000元應不成問題，另加上其每週有賣魚，一個月總共收
      入約4萬元應無問題，又其每月有租屋補助4000元，三節
      各有補助1980元等情，此有其陳報狀及訊問筆錄在卷為憑
      （見本院卷第47、167、169、171、173頁），是聲請人現
      每月收入，即暫以聲請人前開陳報4萬元，加上租屋補助4
      000元及三節補助平均每月補助約495元（即1980元×3÷12＝
      495元）合計約44,495元，作為計算債務人目前償債能力
      之依據。又聲請人表示其每月生活必要支出共38,000元，
      包含貨車貸款19,100元、房租費6,000元、水電費5,440元
      、電話費1500元、伙食費（包含聲請人、兩名未成年子女
      ）、交通費2500元、燃料稅及牌照稅約1000多元等支出，
      並提出全戶戶籍謄本附卷可佐（見本院卷第266 頁）。然
      查：就聲請人主張每月需繳納貨車貸款19,100元部分，依
      消債條例施行細則第21條之1第1項之規定，債務人依消債
      條例聲請更生或清算所表明之必要支出數額，係指包括膳
      食、衣服、教育、交通、醫療、稅賦開支、全民健保、勞
      保、農保、漁保、公保、學生平安保險或其他支出在內之
      所有必要支出數額，並未將債務人清償之債務含括其中，
      故聲請人所列貨車貸款每月19,100元，不屬前開規定之必
      要支出，不應計入聲請人每月必要生活費用範圍，應予剔
      除。又聲請人之二名未成年兒子，其中一名較長者（102
      年間出生），其母親已去世，故僅剩聲請人為其扶養義務
      人，至另一名較幼者（即109年間出生，其生母與聲請人
      同居雖未結婚，但聲請人已認領該子），其扶養義務人雖
      包括聲請人及其生母即聲請人同居人二人，惟因其同居人
      身體狀況不佳（此見聲請人提出其同居人之診斷證明書，
      見本院卷第224頁），故該名子女之扶養費實際上由聲請
      人負擔較大之比例。另再審酌聲請人之長子目前係就讀小
      學，次子尚屬年幼由生母負責照顧等之生活花費等情，認
      聲請人每月之必要支出，應以約33000元為適當。
(三)、從而，本院審酌聲請人每月收入加計補助約44,495元，經
      扣除必要生活支出33000元後，雖餘約11,495元可供清償
      ，惟就聲請人領取之補助款部分，非屬消債條例所稱個人
      之固定收入，隨時可能因經濟變動、政府政策改變、年齡
      、就業等狀況而調整或取消，再參酌聲請人目前積欠之債
      務數額，依其債權人陳報之金額，已達400多萬元（包括
      有擔保債務約130多萬元，但其中合廸股份有限公司為聲
      請人之舊債權人，該公司對聲請人之債權，似已由新的債
      權人創鉅有限合夥所承受），此有部分債權人之陳報狀等
      在卷可參，且其利息、違約金仍在增加之中。衡酌聲請人
      積欠之債權人大多為資產管理公司及民間債權公司或債權
      人，其等債務未能納入前置調解方案一併整合清償，皆須
      額外與資產管理公司及民間債權公司個別協商，聲請人顯
      無力同時負擔清償。又聲請人名下固有包括車牌000-0000
      號之自用小貨車、MKL-6198號機車、JK-1306號自小客車
      ，及其同居人在使用中之機車一部，該自用小貨車，依聲
      請人陳述目前價值約40多萬元，同居人在使用之該機車價
      值約1萬多元（見本院卷第171頁及聲請人提出其之全國財
      產稅總歸戶財產查詢清單影本，見本院卷第27頁），至另
      二部車輛因車齡均已老舊，價值恐低，故縱使以聲請人上
      開積欠之債務，扣除聲請人名下上開財產之價值，其積欠
      之債務數額仍多等情，堪認聲請人客觀上經濟狀況已有不
      能清償債務之虞之情形，而有藉助更生制度調整其與債權
      人間之權利義務關係而重建其經濟生活之必要。
四、綜上所述，聲請人係一般消費者，其已達不能清償債務之程
    度，其中無擔保或無優先權之債務未逾12,000,000元，且未
    經法院裁定開始清算程序或宣告破產；又查無消費者債務清
    理條例第6 條第3項、第8條或第46條各款所定駁回更生聲請
    之事由存在，則聲請人聲請更生，即應屬有據。本件聲請人
    聲請更生既經准許，併依上開規定命司法事務官進行本件更
    生程序，爰裁定如主文。至聲請人於更生程序開始後，應提
    出足以為債權人會議可決或經法院認為公允之更生方案以供
    採擇，而司法事務官於進行本件更生程序、協助債務人提出
    更生方案時，亦應依債務人之薪資變化、社會常情及現實環
    境衡量債務人之償債能力，並酌留其生活上應變所需費用，
    進而協助債務人擬定允當之更生方案，始符消債條例重建債
    務人經濟生活之立法目的，附此敘明。
中    華    民    國   109    年    12    月    31    日
                        民事第二庭    法  官  鄭政宗
以上正本係照原本作成。
本件不得抗告。
中    華    民    國   109    年    12    月    31    日
                                      書記官  楊嘉惠